【裁判字號】    89,台上,258
【裁判日期】    890114
【裁判案由】    違反毒品危害防制條例等
【裁判全文】
最高法院刑事判決                                八十九年度台上字第二五八號
    上  訴  人  甲○○
右上訴人因違反毒品危害防制條例等罪案件，不服臺灣高等法院，中華民國八十八年
九月三十日第二審判決（八十七年度上訴字第二二○○號，起訴案號：臺灣基隆地方
法院檢察署八十六年度偵字第四九七○號、第五一二三號），提起上訴，本院判決如
左：
    主  文
原判決關於共同連續非法販賣化學合成麻醉藥品部分撤銷，發回臺灣高等法院。
其他上訴駁回。
    理  由
一、撤銷發回（即共同連續非法販賣化學合成麻醉藥品）部分：
本件原判決認定上訴人甲○○曾因煙毒及違反麻醉藥品管理條例等罪，經臺灣桃園地
方法院分別判處有期徒刑三年一月及五月，應執行有期徒刑三年三月，於尚未入監服
刑前，基於概括之犯意，自民國八十六年七月起，租得桃園縣桃園市○○路七五八巷
五一號二樓之房間，與綽號「俊哥」之成年男子，本於共同犯意聯絡，在上址以（○
三）0000000號電話對外連絡，意圖販賣營利，先於同年七月間，在桃園地區
某處，向劉守華以新台幣（下同）二十三萬元，非法販入化學合成麻醉藥品安非他命
若干兩，又於同年十一月五日晚間廿三時左右，在桃園市保齡球館附近，以四十萬元
，向綽號「小燕」之人非法販入安非他命若干兩，並於八十六年七月至十一月六日之
間在桃園地區，連續多次非法賣出若干於不詳姓名之人。迨於八十六年十一月六日十
六時卅分許，在上開租住處為警查獲，扣得其所有，供販賣之安非他命卅二包（淨重
二百九十九點八二公克，驗餘淨重二百九十八點六公克）、供販賣安非他命之電子秤
一台、夾鍊袋二包（計小型一百零二個、中型十九個）、空香煙盒十五個等情，因將
第一審判決撤銷，改判仍論處上訴人共同連續非法販賣化學合成麻醉藥品罪刑（處有
期徒刑五年四月），固非無見。
惟查：(一)有罪判決書所憑之證據，以足以證明其所認定之犯罪事實為必要，若所憑之
證據與待證事實不相符合，即屬證據上理由矛盾之違法，按諸刑事訴訟法第三百七十
九條第十四款規定，其判決當然違背法令。依卷附（○二）0000000號電話之
監聽紀錄譯文所載，綽號「小凱」之女子僅與綽號「俊哥」者通過一次電話，且無黃
正雄以該門號電話與「俊哥」通話之紀錄（見聲一○九七號卷第九頁），原判決理由
內論敘：「警方為偵辦販賣毒品案，長期偵監（○二）0000000號電話，該電
話設機地址為：基隆市○○○路七十三巷二十號三樓，警方查知戶內之黃正雄及綽號
叫「小凱」之女子，頻頻以（○二）0000000號電話，撥打（○三）0000
000號，向桃園地區綽號叫「俊哥」之男子購買安非他命，有臺灣基隆地方法院檢
察署八十六年度聲字第一○九七號偵查卷宗可佐」，顯與其採為證據資料之上引監聽
紀錄譯文之記載不相適合，自屬採證違法。再者證據證明力雖由法院自由判斷，然證
據之本身如對於待證事實不足為供證明之資料，而事實審仍採為判決之基礎，則其自
由判斷之職權行使，即與採證法則有違。原判決乃依憑前開電話監聽紀錄譯文、證人
陳瑞在警局之證述、當場查扣淨重達二九九點八二公克之安非他命及電子秤、夾鏈
袋、空香菸盒等證據資料，認定上訴人與「俊哥」有共同連續販賣安非他命之犯行，
惟依前開監聽紀錄譯文所載，綽號「小凱」之女子僅與綽號「俊哥」者通過一次電話
而已，且無黃正雄以該門號電話與「俊哥」通話之紀錄，至於該門號電話雖係上訴人
申請租用，但裝置處所在其向呂振賢分租住處之客廳中，復經證人王志宏（即查獲本
案之員警）、呂振賢供證在卷（見第一審卷第五十五頁背面、警局卷第十三頁背面）
，則由「俊哥」與「小凱」通話一次之電話監聽紀錄譯文，是否足供證明上訴人與「
俊哥」有多次共同販賣安非他命之行為，即待研求。另證人陳瑞在警訊中固證稱：
「偶爾有人前來取購時，我均不便過問，所以不知道價錢多少」（見警局卷第十頁背
面），惟就究係何人於何時售賣安非他命、有無收取價金等交易重要事項，均未為任
何證述，而所稱「偶爾」是否意指二次以上，亦欠明確。至於扣得淨重達二九九點八
二公克之安非他命及電子秤、夾鏈袋、空香菸盒等分裝工具，即令堪認上訴人販入該
批安非他命時，或有供轉售營利之意圖，但能否單憑此項證物，即認上訴人已有多次
售賣之行為，仍待剖析釐清，是以上開證言及證物是否足供作為認定上訴人曾多次販
賣安非他命之證據資料，自有詳加研求之必要。(二)原判決理由內說明：「警方查知戶
內之黃正雄及綽號叫「小凱」之女子，頻頻以（○二）0000000號電話，撥打
（○三）0000000號，向桃園地區綽號叫「俊哥」之男子購買安非他命」、「
被告（即上訴人）與俊哥有犯意聯絡及行為分擔」，似謂上訴人及「俊哥」，曾共同
售賣過安非他命予黃正雄，而黃正雄確有其人，復經原審法院查證屬實，並傳喚該黃
正雄到庭作證，則其於事實內排除黃正雄其人，僅記載「連續多次非法賣出若干於不
詳姓名之人」，即與其理由之說明不相一致，於法有違。(三)按「犯第十三條之一第二
項各款之罪，供出麻醉藥品來源因而破獲者，得減輕其刑」，麻醉藥品管理條例第十
三條之三定有明文。上訴人在警訊中即供出曾向劉守華購買安非他命，同時指認劉某
之照片資以確認（見警局卷第二頁背面），原判決亦採納上訴人此部分供述，於事實
內認定上訴人曾向劉守華購買安非他命，則是否因上訴人之供述而破獲劉守華非法販
賣安非他命予上訴人之犯行，攸關上訴人得否依上開法條減輕其刑，原判決就此未為
調查，於理由內復無任何說明，自有未盡調查能事之違法。以上，或係上訴意旨所指
摘，或為本院得依職權調查之事項，應認原判決關於共同連續非法販賣化學合成麻醉
藥品部分有撤銷發回更審之原因。
二、上訴駁回（即轉讓禁藥）部分：
按刑事訴訟法第三百七十七條規定，上訴於第三審法院，非以判決違背法令為理由，
不得為之。是提起第三審上訴，應以原判決違背法令為理由，係屬法定要件。如果上
訴理由狀並未依據卷內訴訟資料，具體指摘原判決不適用何種法則或如何適用不當，
或所指摘原判決違法情事，顯與法律規定得為第三審上訴理由之違法情形，不相適合
時，均應認其上訴為違背法律上之程式，予以駁回。本件原判決撤銷第一審法院關於
上訴人轉讓禁藥部分不當之科刑判決，改判論處上訴人明知為禁藥而轉讓罪刑（處有
期徒刑三月）。上訴意旨略稱：上訴人被訴轉讓禁藥之犯行，除證人陳瑞之供述外
，並無其他補強證據足資擔保陳瑞之證述為真實，而原審以上訴人與陳瑞自承為
乾姊弟，感情應篤，陳某無誣攀之理，實出於臆測。況且麻醉藥品管理條例第十三條
之三，有非法施用者供出安非他命來源得減輕其刑之規定，陳某為邀減輕其刑之寬典
，其供述是否信實，非無疑問，至於上訴人持有淨重二九九點八二公克之安非他命，
祇足以證明上訴人有持有安非他命之犯罪事實，非可以此推斷上訴人另犯有更重之罪
名云云。
惟查原判決依憑證人陳瑞在檢察官偵查中之證述，上訴人與陳瑞自承為乾姊弟關
係，感情應篤及上訴人租住處確藏有大量安非他命可供轉讓，而扣案之安非他命經內
政部警政署刑事警察局鑑驗（原判決漏載刑事警察局），發現其淨重二九九點八二公
克，驗餘後淨重二九八‧六○公克，平均純度百分之九十六，有該局八十六年十一月
十日刑鑑字第七五六二三號鑑驗通知書附卷可稽等證據資料，認定上訴人有其事實欄
所載之轉讓禁藥犯行，已於理由內詳敘其調查證據之結果及取捨證據認定之理由。並
就何以採納陳瑞之證述作為認事用法之證據資料，加以說明，就形式上觀察，原判
決並無採證認事違背經驗法則、論理法則之違背法令之情形。再者上訴人與陳瑞乃
乾姊弟關係，不唯經陳瑞在警訊中供明在卷（見警局卷第九頁背面），上訴人在偵
查中復供稱：「陳瑞是我的乾弟，與陳瑞無仇恨」（見偵四九七０號卷第七頁背
面），上訴意旨以：「原審以被告（即上訴人）與陳瑞自承為乾姊弟，感情應篤，
陳某無誣攀之理，實出於臆測」，指摘原判決採證違法，顯非依據卷內資料執為主張
。上訴意旨置原判決理由已詳予說明之事項於不顧，仍執陳詞，空言否認犯罪，就事
實審法院對於證據證明力自由判斷之職權行使，任意指摘，再為單純之事實上爭執。
自非適法之第三審上訴理由。本件上訴關於轉讓禁藥部分，其上訴違背法律上之程式
，應予駁回。
據上論結，應依刑事訴訟法第三百九十七條、第四百零一條、第三百九十五條前段，
判決如主文。
中      華      民      國    八十九    年      一      月     十四     日
                              最高法院刑事第一庭
                                  審判長法官  施  文  仁
                                        法官  張  淳  淙
                                        法官  林  永  茂
                                        法官  蕭  仰  歸
                                        法官  洪  明  輝
      右正本證明與原本無異
                                              書  記  官
中      華      民      國    八十九    年      一      月     二十     日


司法院資訊處製作；財團法人民間司法改革基金會備份。
